【裁判字號】    95,訴,684
【裁判日期】    951227
【裁判案由】    獎懲
【裁判全文】
臺中高等行政法院裁定
                                九十五年度訴字第六八四號
原      告  甲○○
被      告  臺中市政府
代  表  人  乙○○
上列當事人間因獎懲事件，原告不服公務人員保障暨培訓委員會
中華民國九十五年九月十二日九五公審決字第○二九七號復審決
定，提起行政訴訟，本院裁定如下：
    主  文
原告之訴駁回。
訴訟費用由原告負擔。
    理  由
一、按「公務人員權益之救濟，依本法所定復審、申訴、再申訴
    之程序行之。」、「公務人員對於服務機關所為之管理措施
    或有關工作條件之處置認為不當，致影響其權益者，得依本
    法提起申訴、再申訴。」分別為公務人員保障法第四條及第
    七十七條第一項所明定。另依司法院大法官會議釋字第二四
    三號及二九八號解釋意旨，須足以改變公務員身分關係，或
    對於公務員有重大影響之懲戒處分，直接影響其憲法所保障
    服公職之權利，各該人員於依法申請復審後，對復審決定仍
    有不服，方得提起行政訴訟。若未改變公務員身分之記大過
    、記過處分、申誡懲處、考績評定、機關內部所發之職務命
    令或所提供之福利措施，僅得依上開公務人員保障法第七十
    七條第一項所規定之申訴、再申訴程序尋求救濟，自不得對
    之提起行政爭訟。次按起訴不合程式或不備其他要件者，行
    政法院應以裁定駁回之，行政訴訟法第一百零七條第一項第
    十款定有明文。
二、本件原告原任被告所屬社會局課員，經被告以其於任職期間
    未依規定請假出國，違反公務人員請假規則，及處理公務態
    度惡劣，嚴重影響被告形象，依被告及所屬各機關公務人員
    平時獎懲標準表第五點第二款規定，以九十四年十二月十三
    日府人考字第○九四○二三六九一七號令核予記過一次懲處
    。原告不服，提起申訴，經被告以九十五年一月十八日府人
    考字第○九五○○一一九五九號函復不予變更。原告提起再
    申訴，亦經公務人員保障暨培訓委員會（下稱保訓會）九十
    五年五月卅日九五公申決字第○一○二號再申訴決定駁回。
    嗣原告於九十五年八月一日再就被告上開九十五年一月十八
    日函提起復審，案經保訓會復審決定不受理。原告不服，遂
    提起本件行政訴訟。
三、原告訴稱：原告於被告任職期間，均依契約等相關規定執行
    職務，並無違法及失職情事，係因原告不循私苟且，導致既
    得利益者不滿，蓄意予以構陷，被告以九十四年十二月十三
    日府人考字第○九四○二三六九一七號令核予記過一次懲處
    ，影響原告工作權（升遷及調職）及財產權（年終工作獎金
    ），被告不公平及違反法令，被告該懲處及復審決定應予撤
    銷等語。
四、經查，本件被告對原告記過一次之處分，屬公務人員考績法
    平時考核之懲處處分，此任職機關對於其所屬公務員之懲處
    ，乃國家對公務員違法、失職行為之制裁，該懲處為維持長
    官監督權所必要。惟該記過一次之懲處處分，依公務人員考
    績法第十二條第一項第一款之規定，獎懲得互相抵銷，於年
    終考績時併計其成績，同法施行細則第十六條第一項規定，
    記過一次者，年終考績時應減其總分三分，並非屬改變原告
    公務員身分關係，或對於其公務員有重大影響之處分，而有
    直接影響其憲法所保障服公職權利之情形。另依司法院大法
    官釋字第二四三號解釋意旨，依公務人員考績法之記大過處
    分，不許其以訴訟請求救濟，則舉重以明輕，並依首揭規定
    及相關大法官會議解釋意旨，本件原告受記過一次之懲處處
    分，僅得依公務人員保障法第七十七條第一項所規定之申訴
    、再申訴程序，尋求救濟，不得提起行政爭訟。是原告提起
    本件行政訴訟，請求撤銷被告對其為記過之處分及復審決定
    （復審決定予以不受理，並無不合），於法不合，應予駁回
    。另本件原告之訴既為不合法，則兩造於本件有關實體上之
    主張，即毋庸審究，併此敘明。
據上論結，本件原告之訴為不合法，依行政訴訟法第一百零七條
第一項第十款、第一百零四條，民事訴訟法第九十五條、第七十
八條，裁定如主文。
中    華    民    國    95    年    12    月    27    日
                  第四庭 審判長 法  官  沈應南
                                法  官  許金釵
                                法  官  許武峰
以上正本證明與原本無異。
如不服本裁定，應於裁定送達後10日內以書狀敘明理由，經本院
向最高行政法院提起抗告（須依對造人數附具繕本）；並應預繳
送達用雙掛號郵票390元（34元及5元郵票各10份)。
中    華    民    國    95    年    12    月    29    日
                              書記官  陳  鼎  鈞


司法院資訊處製作；財團法人民間司法改革基金會備份。
